【裁判字號】    90,訴,2297
【裁判日期】    901026
【裁判案由】    毒品危害防制條例
【裁判全文】
臺灣高雄地方法院刑事判決                          九十年度訴字第二二九七號
    公  訴  人  臺灣高雄地方法院檢察署檢察官
    被      告  甲○○○
右列被告因毒品危害防制條例案件，經檢察官提起公訴（九十年度毒偵字第六一六號
、七八六號、八九二號），本院判決如左：
    主  文
甲○○○連續施用第一級毒品，處有期徒刑捌月。海洛因（合計淨重陸點貳肆公克，
包裝重零點玖伍公克）、空殘渣袋壹個、施打過注射針筒柒支，均沒收銷燬之。又連
續施用第二級毒品，處有期徒刑伍月。安非他命（分別為：驗前毛重壹點壹伍公克，
驗後毛重壹點零貳公克；驗前毛重零點肆柒公克，驗後毛重零點伍公克）、玻璃球
壹個、奶瓶吸食器壹組，均沒收銷燬之。應執行有期徒壹年。海洛因（合計淨重陸點
貳肆公克，包裝重零點玖伍公克）、空殘渣袋壹個、施打過注射針筒柒支、安非他命
（驗前毛重壹點壹伍公克，驗後毛重壹點零貳公克；驗前毛重零點肆柒公克，驗後毛
重零點伍公克）、玻璃球壹個、奶瓶吸食器壹組，均沒收銷燬之。
    事  實
一、甲○○○曾於民國八十七年間因施用毒品案件，經本院於八十七年六月三日依職
    權以八十七年度訴字第一三七三號裁定送觀察、勒戒後，認有繼續施用毒品之傾
    向，再經本院於八十七年六月十七日以同案號裁定令入戒治處所施以強制戒治一
    年，並於八十七年九月二十九日裁定停止戒治付保護管束，惟因其於保護管束期
    間繼續施用毒品，經本院於八十八年三月十八日撤銷停止戒治，復於八十八年五
    月二十一日再執行戒治，而於八十九年一月十六日強制戒治期滿，經本院以八十
    七年度訴字第一三七三號判決免刑確定。猶不知悔改，明知海洛因、安非他命分
    係第一級毒品、第二級毒品，竟基於概括之犯意，自八十九年三月間某日起至九
    十年二月四日止，及九十年二月十二日下午二時許回溯二十四小時內某時，連續
    在高雄大寮鄉○○路五四號住處及不詳地點，以將海洛因粉末摻入香煙吸食或用
    針筒注射、將安非他命放置於玻璃球內燒烤產生煙霧再予吸食之方式，分別施用
    第一級毒品海洛因、第二級毒品安非他命多次。嗣於九十年一月二十二日下午二
    時三十分許，在高雄縣大寮鄉○○○路一二八巷巷口，為警查獲，並扣得安非他
    命（驗前毛重○‧四七公克，驗後毛重○‧三五公克）；於九十年二月五日晚上
    六時三十分許，在上開住處，為警查獲，並扣得奶瓶吸食器一組、玻璃球一個、
    施打過注射針筒七支、空殘渣袋一個；又於九十年二月十二日下午二時許，在高
    雄縣林園鄉○○街一八二號儂家園餐廳二樓包廂內，為警查獲，並扣得海洛因（
    合計淨重六‧二四公克，包裝重○‧九五公克）、安非他命（驗前毛重一‧一五
    公克、驗後毛重一‧○二公克）。
二、案經高雄縣警察局鳳山分局移送臺灣高雄地方法院檢察署檢察官偵查起訴。
    理  由
一、訊之被告甲○○○固坦承有自八十九年三月間某日起至九十年二月四日止，在右
    揭住處，施用第一級毒品海洛因、第二級毒品安非他命之事實，惟否認有其他施
    用毒品之犯行，辯稱伊最後一次施用是於九十年二月四日云云。經查：被告有自
    八十九年三月間某日起至九十年二月四日止，在上開住處，施用第一級毒品海洛
    因、第二級毒品安非他命之事實，已據被告供承不諱，而被告前後三次為警查獲
    時所採取之尿液，經分別送請高雄縣政府衛生局檢驗結果，認嗎啡、甲基安非他
    命均呈陽性反應，有該局九十年二月九十煙檢字第三○一號、九十年二月十三日
    九十煙檢字第二八三號及九十年二月二十一日九十煙檢字第三六三號煙毒尿液檢
    驗成績書各一件在卷可稽，而海洛因施用入人體後水解還原成嗎啡，再循嗎啡之
    代謝方式排出體外，已據行政院衛生署藥物食品檢驗局（73）藥檢壹字第○三○
    二二一號函說明綦詳，另依醫學臨床實驗及根據英國藥學會出版Isolationand
    In dentifcatiov of Drugs一書第二九三頁載明，海洛因施用入人體後，在體內
    迅速水解成六-MonoacetyImorphine，再緩緩繼續水解成嗎啡，然後再循嗎啡之
    代謝方式排出，而同書第四三一－四三二頁並載有：嗎啡經注射入人體後，約百
    分之五十以上於八小時內自尿中排出；至二十四小時排出約百分之九十；但四十
    八小時仍微量可檢出等語。此外，按通常健康成人一次注射嗎啡十五公絲，而以
    現行採用蟻醛硫酸試液及鉬銨硫酸試液檢驗其尿液時：注射後八小時內所排尿液
    易於檢出；八小時至二十四小時，視其取尿時間及尿量多寡，可能檢出；至二十
    四小時以後所排之尿液，用上述方法已難檢出，亦有行政院衛生署藥物食品檢驗
    局七十三年十一月三十日（七十三）藥檢壹字第○三○二二一號函釋在案。又甲
    基安非他命經口服投與後，約百分之七十於二十四小時內可自尿液中排出，又其
    尿液內含甲基安非他命成分之檢出，與投與甲基安非它命的量、個人體質、檢驗
    儀器之精密度有關，通常採尿化驗是否呈陽性反應，應以投與後二十四小時內所
    採者為宜，此有行政院衛生署藥物食品檢驗局（80）藥檢醫字第四五二九號函可
    查，足徵被告於九十年一月二十二日下午二時三十分許、九十年二月五日晚上六
    時三十分許、九十年二月十二日下午二時許往前回溯二十四小時內某時，在上開
    處所，有施用第一級毒品海洛因及第二級毒品安非他命無訛。此外，被告先後三
    次為警查獲時，復有白粉、結晶體及奶瓶吸食器一組、玻璃球一個、施打過注射
    針筒七支、空殘渣袋一個等物扣案可資佐證，而該等物品，經分別送請法務部調
    查局鑑定、高雄醫學大學附設中和紀念醫院檢驗結果，分別認含有第一級毒品海
    洛因成分（淨重六‧二四公克，包裝重○‧九五公克）、第二級毒品安非他命陽
    性反應（安非他命晶體部分：分別（驗前毛重○‧四七公克，驗後毛重○‧三五
    公克；驗前毛重一‧一五公克、驗後毛重一‧○二公克），有法務部調查局九十
    年四月十八日（90）陸（一）00000000號（電腦條碼：0000000
    00號）、高雄醫學大學九十年十月十四日編號九○一○－四四號、九○一○－
    四三號、九○一○－六五號、九○一○－六四號、九○一○－六三號及九○一○
    －六二號檢驗報告各一件附卷可稽，是該等白粉、結晶體分屬海洛因、安非他命
    無誤，且上開扣案之施打過注射針筒七支、空殘渣袋一個，係被告用以施用第一
    級毒品海洛因之物，而奶瓶吸食器一組、玻璃球一個係被告用以施用第二級毒品
    安非他命之物無疑，是被告上開自白，核與事實相符，足堪採信。被告雖否認其
    有於九十年二月四日後施用毒品云云，要無可採。又被告曾於八十七年間因施用
    毒品案件，經本院於八十七年六月三日依職權以八十七年度訴字第一三七三號裁
    定送觀察、勒戒後，認有繼續施用毒品之傾向，再經本院於八十七年六月十七日
    以同案號裁定令入戒治處所施以強制戒治一年，並於八十七年九月二十九日裁定
    停止戒治付保護管束，惟因其於保護管束期間繼續施用毒品，經本院於八十八年
    三月十八日撤銷停止戒治，復於八十八年五月二十一日再執行戒治，而於八十九
    年一月十六日強制戒治期滿，經本院以八十七年度訴字第一三七三號判決免刑確
    定，有上開刑事判決書一件附卷可稽，其於五年內再犯本件毒品危害防制條例第
    十條之罪。綜上，本件事證明確，被告犯行洵堪認定。
二、查海洛因、安非他命分別係毒品危害防制條例第二條第二項所稱之第一級毒品、
    第二級毒品，不得持有、施用，被告竟分別持之以施用，核其所為，係犯毒品危
    害防制條例第十條第一項之施用第一級毒品罪、同條例第十條第二項之施用第二
    級毒品罪。被告先後多次施用海洛因、安非他命犯行，時間緊接、手法及罪名均
    同，顯係基於概括犯意而為之，均為連續犯，應各論以一罪，並加重其刑。其先
    後多次持有海洛因、安非他命，亦係基於概括之犯意，本亦應以連續持有論，惟
    其持有後，進而施用，其多次持有海洛因、安非他命行為應分別被其施用之行為
    所吸收，均不另論罪。被告所犯二罪之間，犯意各別，行為互殊，應予分論併罰
    。審酌被告經觀察勒戒、強制戒治後仍再犯相同罪行，顯見意志不堅，惟念其犯
    罪係戕害自身，尚未害及他人，所犯情節非重，及犯罪後坦認犯行，態度良好等
    一切情狀，各量處如主文所示之刑，並定其應執行之刑。扣案之白粉、晶體係分
    屬海洛因（合計淨重六‧二四公克，包裝重○‧九五公克）、安非他命（分別為
    ：驗前毛重一‧一五公克、驗後毛重一‧○二公克；驗前毛重○‧四七公克，驗
    後毛重○‧三五公克）一節，已如前述，自屬違禁物無訛，又扣案之奶瓶吸食器
    一組、玻璃球一個、施打過注射針筒七支、空殘渣袋一個等物，經送鑑定結果，
    亦分別就海洛因、甲基安非他命呈陽性反應，已如前述，是該等物品顯與第一級
    毒品海洛因、第二級毒品安非他命無從析離，自與違禁物無異，爰均依毒品危害
    防制條例第十八條第一項前段規定，併予宣告沒收併銷燬之。而送鑑驗耗損之海
    洛因白粉、安非他命晶體既已滅失，自無庸再予宣告沒收。
三、公訴意旨另認被告有於九十年二月五日、同年六日施用第一級毒品、第二級毒品
    犯行，惟被告於九十年二月五日下午六時三十分許，即為警查獲，並於同日接受
    警訊，而於九十年二月六日接受偵查，有九十年度毒偵字第七八六號卷內警訊及
    偵查筆錄時間可憑，被告既坦認有於九十年二月四日施用毒品之犯行，苟同年月
    五日、六日確有施用毒品情事，即無必要否認，且依被告於警訊及偵查中所述，
    均難認其有於九十年二月五日、同年月六日有施用第一級毒品、第二級毒品之犯
    行，此外，復查無其他證據足資證明被告有此部分犯行，是此部分自難證明被告
    有施用第一級毒品、第二級毒品之犯行，惟公訴人既認此部分與前開有罪部分具
    連續犯之裁判上一罪關係，爰不另為無罪之諭知。又公訴人起訴之犯罪事實，雖
    未敘及被告於九十年二月十二日下午三時許回溯二十四小時內某時，施用第一級
    毒品、第二級毒品犯行，惟該部分與前開有罪部分，亦具有連續犯之裁判上一罪
    關係，自為起訴效力所及，本院自得併予審究。
據上論斷，應依刑事訴訟法第二百九十九條第一項前段，毒品危害防制條例第十條第
一項、第二項、第二十三條第二項、第十八條第一項前段，刑法第十一條、第五十六
條、第五十一條第五款，判決如主文。
中      華      民      國      九十    年    十        月    二十六    日
                                  臺灣高雄地方法院刑事庭
                                      法  官    李麗珠
右正本證明與原本無異。
如不服本判決，應於判決送達後十日內，向本院提出上訴狀。
                                      書記官    陳掌珠
中      華      民      國      九十    年    十        月    二十九   日
附錄本案判決論罪科刑法條：
毒品危害防制條例第十條：
施用第一級毒品者，處六月以上五年以下有期徒刑。
施用第二級毒品者，處三年以下有期徒刑。


司法院資訊處製作；財團法人民間司法改革基金會備份。
